高雄高等行政法院裁定
　　　　　　　　　　　　　　　　96年度訴字第206號
原　　　告　甲○○
送達代收人　乙○○
被　　　告　財政部國有財產局台灣南區辦事處
代　表　人　丙○○○○
送達代收人　丁○○
上列當事人間因使用補償金事件，原告提起行政訴訟。本院裁定
如下︰
　　主  文
原告之訴駁回。
訴訟費用由原告負擔。
　　理  由
一、按公法上之爭議，除法律別有規定外，得依本法提起行政訴
    訟；又訴訟事件不屬行政法院之權限者，行政法院應以裁定
    駁回之，行政訴訟法第2條及第107條第1項第1款分別規定甚
    明。次按「行政機關代表國庫處分官產，係私法上契約行為
    ，人民對此有所爭執，無論主張租用，抑或主張應由其優先
    承購，均應提起民事訴訟以求解決，不得藉行政爭訟程序請
    求救濟。」最高行政法院著有58年判字第270號判例可資參
    照。又「我國關於行政訴訟與民事訴訟之審判，依現行法律
    之規定，係採二元訴訟制度，分由不同性質之法院審理。關
    於因公法關係所生之爭議，由行政法院審判，因私法關係所
    生之爭執，則由普通法院審判。行政機關代表國庫出售或出
    租公有財產，並非行使公權力對外發生法律上效果之單方行
    政行為，即非行政處分，而屬私法上契約行為，當事人若對
    之爭執，自應循民事訴訟程序解決。」復經司法院釋字第44
    8號解釋在案。是行政機關代表國庫出售或出租公有財產，
    係基於準私人之地位所為之國庫行為，屬於私法上契約行為
    ，並非行使公權力對外發生法律效果之行政處分，因此發生
    之爭執，屬於民事訴訟範圍，應向普通法院訴請裁判，非屬
    行政爭訟範疇，合先敘明。
二、緣原告前於民國（下同）92年1月2日依國有財產法第52條之
    2規定向被告辦理申購高雄市○○區○○段482、483-1地號
    等2筆土地，經核符合讓售規定，被告乃以94年2月25日售字
    第092CD0000000號繳款通知書，通知原告限於94年3月28日
    前繳款，惟原告並未於期限內繳款承購，被告遂以94年4月8
    日台財產南處字第0940014019號函註銷原告申購案，並以原
    告無權占用興福段482、483-1、484-2、485-3地號等4筆土
    地（上開4筆土地前經原管理機關台灣省物資局於拆屋還地
    強制執行中移交被告接管，現由台灣高雄地方法院強制執行
    在案），依民法第179條不當得利規定，通知原告於94年5月
    31 日前繳納其自88年6月起至94年3月止無權占用期間之使
    用補償金新台幣（下同）402,884元。嗣原告陸續向財政部
    及行政院等機關陳情，經交被告查辦後，被告乃以95年5月8
    日台財產南改字第0950019641號函復原告，請原告於期限內
    繳價承購，以取得合法使用權，惟經招領逾期退回。被告遂
    以原告就上開土地既未繳價承購，亦未與被告成立租賃或其
    他合法使用之法律關係，係屬無權占用，而以95年8月31日
    台財產南改字第0950037120號函通知原告先行繳納興福段48
    3-1地號土地88年6月至95年6月占用期間之使用補償金203,6
    24元，至其餘同段482、484-2、485-3地號等3筆土地則列入
    定期通知繳納使用補償金。原告不服，再次提出陳情，經被
    告以96年1月11日台財產南改字第0960001710號函復原告本
    案興福段482、483-1地號等2筆土地，倘原告仍有承購意願
    （另同段484-2、485-3地號2筆土地使用分區為綠地，可申
    請承租），請於96年1月31日前檢證申購，惟因招領逾期無
    法送達而退回。本件原告對於被告寄發列印日期為96年1月6
    日上開4筆土地之使用補償金繳納通知書4紙（分別為482地
    號：136,643元、483-1地號：217,880元、484-2地號：60,1
    41元、485-3地號：93,556元，下稱系爭繳納通知書）不服
    ，並以被告對其申購之土地列為公用地，不准申購只能承租
    ，惟租金竟較購地金額為高為由，提起行政訴訟，請求撤銷
    被告系爭繳納通知書之處分，並准許原告得以第1次公告土
    地現值每坪1,200元購置上開土地云云。
三、經查，本件系爭繳納通知書乃被告依民法第179條不當得利
    之規定，請求原告繳納上開4筆土地使用補償金之意思通知
    ，非屬行政處分，而原告是否構成不當得利，應否繳納使用
    補償金，核係原告與被告間私權之爭執，自應循民事訴訟程
    序解決；另原告請求被告應准許其以第1次公告土地現值每
    坪1,200元購置上開土地部分，揆諸首揭說明，行政機關代
    表國庫出售公有財產，係基於準私人之地位所為之國庫行為
    ，屬於私法上契約行為，並非行使公權力對外發生法律效果
    之行政行為，是原告請求被告出售上開土地之主張或爭執，
    亦屬民事訴訟範圍，均應向普通法院訴請裁判，非屬行政爭
    訟範疇。從而，原告向本院提起本件行政訴訟，於法不合，
    應予駁回。至原告其餘實體上之主張，本院即無再予論述之
    必要，併此敘明。
四、依行政訴訟法第107條第1項第1款、第104條、民事訴訟法第
    95條、第78條，裁定如主文。
中　　華　　民　　國　　96    年　   5  　月　　31　　日
                  第一庭審判長法  官　呂佳徵
                              法  官  林勇奮
                              法  官  蘇秋津
以上正本係照原本作成。
如不服本裁定，應於裁定送達後10日內以書狀敘明理由，經本院
向最高行政法院提出抗告（須按對造人數附具繕本）；並應預繳
送達用掛號郵票6份（每份34元）。
中　　華　　民　　國　　96　　年　 　5　　月　  31 　 日
　　　　　　　　　　　　　　　書記官　涂瓔純
